【裁判字號】    94,簡上,234
【裁判日期】    950731
【裁判案由】    詐欺
【裁判全文】
臺灣臺北地方法院刑事判決             94年度簡上字第234號
上  訴  人  臺灣臺北地方法院檢察署檢察官
被      告  甲○○
上列上訴人因被告詐欺案件，不服本院民國九十四年十月二十七
日九十四年度簡字第二三五八號第一審判決（臺灣臺北地方法院
檢察署檢察官聲請簡易判決處刑聲請書案號：九十四年度偵字第
二六三六號），提起上訴，本院管轄第二審之合議庭判決如下：
    主  文
上訴駁回。
    事  實
一、甲○○前於民國八十六年間因詐欺案件，經本院以八十六年
    度易字第五一一０號判處有期徒刑六月，嗣經臺灣高等法院
    以八十七年度上易字第二八三三號判決上訴駁回確定，於八
    十八年三月二十三日入監，八十八年八月二十七日縮刑期滿
    執行完畢。詎仍未知悔改，於九十二年十二月初某日，經由
    女友黃淑雯（另經檢察官為不起訴處分確定）介紹認識乙○
    ○，並知悉乙○○有意購買車輛後，竟意圖為自己不法之所
    有，先於九十年十二月十日攜同不知情之福特汽車業務員，
    前往臺北市萬華區○○○路一四三號二樓蔡亦信之辦公處所
    ，向乙○○推銷新車並報價，嗣該業務員報價後，甲○○即
    私自向乙○○佯稱：該業務員報價太高，伊有辦法介紹更便
    宜的車子云云，並當場確認車輛價格及配備，使乙○○因而
    陷於錯誤，而開立付款人為誠泰銀行西門分行、面額分別為
    新臺幣（下同）二十萬元、十萬元、六萬三千四百四十四元
    、票號為ＤＣ0000000至五號、發票日均為九十二年
    十二月十日之支票三紙，交予甲○○作為購買車輛之訂金，
    接著另開立面額二十七萬九千元、票號ＤＣ0000000
    號、發票日為九十三年一月九日之支票一紙支付尾款，惟甲
    ○○並未依約交付車輛，反向乙○○表示所購車輛因運往臺
    北途中發生車禍，暫時無法交付，乙○○乃表示欲取消上開
    交易，甲○○則交付面額六十七萬六千元之支票一紙與乙○
    ○做為退款之擔保，以免東窗事發，然該支票屆期亦未兌現
    ，乙○○至此始知受騙。
二、案經乙○○訴由臺北市政府警察局萬華分局報請臺灣臺北地
    方法院檢察署檢察官聲請簡易判決處刑。
    理  由
一、前揭犯罪事實，業據被告甲○○於本院審理中坦承不諱，並
    經告訴人乙○○於偵查中指訴綦詳，且有被告書寫購車價格
    及配備之便條紙一張、告訴人開立之支票影本四紙及被告交
    付之上述支票及退票理由單影本（偵查卷第十七頁至第二十
    六頁）在卷可稽，足徵被告之上開之自白與事實相符。是以
    本件事證明確，被告之詐欺犯行洵堪認定，應予依法論科。
二、查被告行為後，刑法部分條文業於九十四年一月七日修正，
    九十四年二月二日公布，九十五年七月一日施行，現行刑法
    第二條第一項規定：「行為後法律有變更者，適用行為時之
    法律，但行為後之法律有利於行為人者，適用最有利於行為
    人之法律。」，上開規定乃與刑法第一條罪刑法定主義契合
    ，而貫徹法律禁止溯及既往原則，係規範行為後法律變更所
    生新舊法律比較適用之準據法，是刑法第二條本身雖經修正
    ，但刑法第二條既屬適用法律之準據法，本身尚無比較新舊
    法之問題，應一律適用裁判時之現行刑法第二條規定以決定
    適用之刑罰法律，先予辨明。又以本次刑法修正之比較新舊
    法，應就罪刑有關之一切情形，綜其全部罪刑之結果而為比
    較，最高法院九十五年五月二十三日著有九十五年度第八次
    刑庭會議決議可資參照。經查：
（一）刑法第三百三十九條第一項之詐欺罪，法定刑為五年以下
      有期徒刑、拘役或科或併科一千元以下罰金，而修正後刑
      法施行法增訂第一條之一規定：「中華民國九十四年一月
      七日刑法修正施行後，刑法分則編所定罰金之貨幣單位為
      新臺幣。九十四年一月七日刑法修正時，刑法分則編未修
      正之條文定有罰金者，自九十四年一月七日刑法修正施行
      後，就其所定數額提高為三十倍。但七十二年六月二十六
      日至九十四年一月七日新增或修正之條文，就其所定數額
      提高為三倍」，另刑法第三十三條第五款修正為：「主刑
      之種類如下：五、罰金：新臺幣一千元以上，以百元計算
      之」，是依修正後之法律，刑法第三百三十九條第一項詐
      欺罪所得科處之罰金刑最高為新臺幣三萬元、最低為新臺
      幣一千元；然依被告行為時之刑罰法律，即罰金罰鍰提高
      標準條例第一條前段規定之提高倍數十倍及修正前刑法第
      三十三條第五款規定之罰金最低額一元計算，該罪之罰金
      刑最高為銀元一萬元，最低額為銀元一元，若換算為新臺
      幣，最高額雖與新法同為新臺幣三萬元，然最低額僅為新
      臺幣三元。因此，比較上述修正前、後之刑罰法律，自以
      被告行為時關於科處罰金刑之法律較有利於被告。
（二）關於易科罰金之折算標準，除刑法第四十一條第一項有所
      修正外，罰金罰鍰提高標準條例於九十五年四月二十八日
      修正，並自同年七月一日起生效施行。修正前之刑法第四
      十一條第一項前段規定：「犯最重本刑為五年以下有期徒
      刑以下之刑之罪，而受六個月以下有期徒刑或拘役之宣告
      ，因身體、教育、職業、家庭之關係或其他正當事由，執
      行顯有困難者，得以一元以上三元以下折算一日，易科罰
      金。」，再依據修正前罰金罰鍰提高標準條例第二條：「
      依刑法第四十一條易科罰金或第四十二條第二項易服勞役
      者，均就其原定數額提高為一百倍折算一日；法律所定罰
      金數額未依本條例提高倍數，或其處罰法條無罰金刑之規
      定者，亦同。」之規定，被告行為時之易科罰金折算標準
      ，應以銀元一百元、二百元、三百元折算一日，經折算為
      新臺幣後，應以新臺幣三百元、六百元、九百元折算一日
      。惟九十五年七月一日施行之刑法第四十一條第一項前段
      規定修正為：「犯最重本刑為五年以下有期徒刑以下之罪
      ，而受六個月以下有期徒刑或拘役之宣告者，得以新臺幣
      一千元、二千元或三千元折算一日，易科罰金。」，而新
      修正之罰金鍰提高標準條例刪除原本第二條之規定，是比
      較新舊法結果，自以舊法有利於被告，故應適用修正前刑
      法第四十一條第一項前段、罰金罰鍰提高標準條例第二條
      規定，對被告較為有利。
（三）綜合上述各條文修正前、後之比較，自應適用被告顏顏雲
      行為時之法律，即修正前刑法之相關規定及罰金罰鍰提高
      標準條例第一條前段、第二條規定，予以論處。
三、是核被告所為，係犯修正前刑法第三百三十九條第一項之詐
    欺罪。又其於八十六年間因詐欺案件，經本院以八十六年度
    易字第五一一０號判處有期徒刑六月，嗣經臺灣高等法院以
    八十七年度上易字第二八三三號判決上訴駁回確定，於八十
    八年三月二十三日入監，八十八年八月二十七日縮刑期滿執
    行完畢此有臺灣高等法院被告前案紀錄表一份在卷可稽，其
    曾受有期徒刑之執行完畢，於五年內故意再犯本件最重本刑
    為有期徒刑以上之罪，依修正前行為時刑法第四十七條及修
    正後刑法第四十七條第一項之規定，均構成累犯，均應依法
    加重其刑，比較新舊法對被告並無利或不利，依刑法第二條
    第一項之規定，適用修正前行為時刑法第四十七條之規定，
    論以累犯，並加重其刑。
四、原審認被告罪證明確，因而援引刑事訴訟法第四百四十九條
    第一項前段、第三項、第四百五十四條第二項，修正前刑法
    第三百三十九條第一項、第四十七條、第四十一條第一項前
    段，修正前罰金罰鍰提高標準條例第一條前段、第二條之規
    定，量處被告有期徒刑六月，並諭知易科罰金之折算標準，
    經核認事用法均無違誤，量刑亦稱妥適，檢察官上訴意旨徒
    以本件原審判決顯然過輕，指摘原判決不當，為無理由，應
    予駁回。至被告雖於本院九十四年十二月六日行準備程序時
    表明與告訴人和解之意，惟經本院於九十四年十二日二十日
    、九十五年一月十日、同年三月一日、同年四月四日、同年
    五月二十三日、同年六月二十日、同年七月十八日行審判程
    序，被告均無法與告訴人達成和解，是本院認已無再開辯論
    之必要，併此敘明。
五、末以，以往實務見解，認原判決未及比較適用新舊法時，上
    訴後，雖比較結果以舊法有利於行為人，而原判決別無其他
    撤銷事由，仍應由本院以此為由撤銷改判。惟修正後之規定
    係以適用行為時法為原則，因此原判決雖未及比較適用，然
    上訴本院後，經比較新舊法，行為後之法律並非較有利於行
    為人，仍應適用行為時法，則原判決適用行為時法定被告之
    刑即無不當，自不構成撤銷之事由，亦附為敘明之。
據上論斷，應依刑事訴訟法第四百五十五條之一第一項、第三項
、第三百六十八條，判決如主文。
本案經檢察官廖舒屏到庭執行職務。
中    華    民    國    95    年    7     月    31    日
                  刑事第三庭  審判長法  官  林恆吉
                                    法  官  王幸華
                                    法  官  胡宗淦
以上正本證明與原本無異。
不得上訴。
                                    書記官  張耀鴻
中    華    民    國    95    年    8     月     2    日


司法院資訊處製作；財團法人民間司法改革基金會備份。
